【裁判字號】    98,上易,786
【裁判日期】    981030
【裁判案由】    詐欺
【裁判全文】
臺灣高等法院高雄分院刑事判決         98年度上易字第786號
上  訴  人  臺灣高雄地方法院檢察署檢察官
被      告  丙○○
上列上訴人因被告詐欺案件，不服臺灣高雄地方法院98年度簡上
字第389 號中華民國98年9 月1 日第一審判決（起訴案號：臺灣
高雄地方法院檢察署98年度偵字第4776號），提起上訴，本院判
決如下：
    主  文
原判決撤銷。
丙○○幫助犯詐欺取財罪，處拘役伍拾日，如易科罰金，以新臺
幣壹仟元折算壹日。
    事實及理由
一、本件犯罪事實、證據及理由，除後述補充理由外，均引用檢
    察官聲請簡易判決處刑書(詳附件)之記載。
二、補充理由：被告固辯稱其係經報紙小廣告應徵商務司機，因
    此將身份證及帳戶之存褶影本、提款卡、密碼於面談後交付
    給前來向其面談之人，嗣後僅以電話告知伊獲錄取，但此後
    即無訊息亦未上班，交付資料也未退還給伊云云。惟：(一)被
    告有專科畢業學歷，無論年紀與生活工作經驗均已甚老練，
    非初出茅廬少不更世之輩可比，並自承由電視媒體屢能聽聞
    一般詐欺集團如何利用他人帳戶向人騙財技倆，已難認其任
    意將屬個人私密擁有之金融帳戶相關資料可合理化其交付不
    熟悉外人之原因。(二)吾人日常生活經驗中，少見應徵工作尚
    未明確獲錄取，即將分屬個人最私密之身份證、金融帳戶資
    料一併交付予他人，況依被告所述本件應徵、面談過程，僅
    透過電話聯繫，面談竟約路邊，自始不明公司所設何處，應
    徵司機卻未被查詢是否具駕駛執照，交付身份證、金融帳戶
    資料之前未查問對方身份及相關公司經營訊息，既未取得任
    何薪資也未上過一天班，甚至連是否獲錄取均未確知之前即
    行交付上開資料，明顯悖離常情。(三)被告自承路邊面談翌日
    （97.12.17）被電話告知獲錄取，卻未被告知如何上班，從
    此無音訊，但被告竟迄97年12月13日才被動到警方製作筆錄
    ，之前未主動報警或有何自動就系爭帳戶、提款卡辦理止付
    動作，若其自覺無辜受騙，此一反應亦難認符合常情。(四)依
    所辯意旨，其指提供付帳戶係因擔任商務司機，供所載客人
    匯寄款項之用，顯非為供匯入可供自己支配之款項用途，顯
    然帳戶純然交付他人支配使用、提領，其型態正與一般詐欺
    集團詐騙使用手法相合，被告係具相當智識之人對此認知應
    有更高警覺，其竟就無所謂而無故交付他人使用，亦明顯違
    情。綜上，被告所辯無一般合理可信，難認可採。
三、按刑法上之幫助犯，係對於犯罪與正犯有共同之認識，而以
    幫助之意思，對於正犯資以助力，而未參與實施犯罪之行為
    者而言（最高法院75年度台上字第1509號、84年度台上字第
    5998號、88年度台上字第1270號判決參照）。被告丙○○將
    其所有銀行帳號，提供予姓名年籍不詳之詐騙集團成年男子
    使用，使該成員得用以詐騙財物，係對他人遂行詐欺取財之
    犯行資以助力，是核其所為，係犯刑法第30條第1 項、第33
    9 條第1 項之幫助詐欺取財罪。又被告以一次幫助詐欺取財
    之決意及行為，提供上開銀行帳號，幫助詐騙集團詐騙被害
    人乙○○、甲○○等人，屬一行為觸犯數同一罪名之同種想
    像競合犯，應依刑法第55條僅論以一幫助詐欺取財罪。又被
    告並未實際參與詐欺犯行，所犯情節較正犯輕微，爰依刑法
    第30條第2 項規定，減輕其刑。被告犯罪事證明確，原審未
    予詳究而為無罪諭知即有未合，原審檢察官執以指摘原判決
    不當即有理由，自應由本院撤改判。審酌被告明知詐騙行為
    猖獗，仍提供其銀行帳號予詐騙成員使用，除使被害人受有
    損害，並造成國家查緝犯罪之困難，嚴重破壞社會治安，助
    長社會犯罪風氣，所為實不足取，且其犯後否認犯行，惟其
    態度尚可，本身未有犯罪前科又罹輕度精神疾病及被害人遭
    詐騙之金額不多等一切具體情狀，量處如主文所示拘役刑，
    並諭知易科罰金之折算標準。
三、據上論斷，依刑事訴訟法第369 條第1 項前段，刑法第339
    條第1 項、第55條、第30條第1 項前段、第2 項、第41條第
    1 項前段，刑法施行法第1 條之1 ，判決如主文。
本案經檢察官陳建年到庭執行職務。
中    華    民    國    98    年    10    月    30    日
              刑事第八庭    審判長法  官  洪兆隆
                                  法  官  郭玫利
                                  法  官  張盛喜
以上正本證明與原本無異。
不得上訴。
中    華    民    國    98    年    10    月    30    日
                                  書記官  陳靖華
附錄本件判決論罪科刑法條：
中華民國刑法第30條第1 項前段
幫助他人實行犯罪行為者，為幫助犯。雖他人不知幫助之情者，
亦同。
中華民國刑法第339條第1 項
意圖為自己或第三人不法之所有，以詐術使人將本人或第三人之
物交付者，處5 年以下有期徒刑、拘役或科或併科1 千元以下罰
金。


司法院資訊處製作；財團法人民間司法改革基金會備份。
